臺灣士林地方法院刑事判決　　　　　　　 96年度訴字第452號
公　訴　人　臺灣士林地方法院檢察署檢察官
被　　　告　甲○○
上列被告因違反毒品危害防制條例案件，經檢察官提起公訴（96
年度毒偵緝字第36號），而被告於準備程序中就被訴事實為有罪
之陳述，經合議庭裁定由受命法官獨任進行簡式審判程序，並判
決如下：
    主  文
甲○○施用第一級毒品，累犯，處有期徒刑拾月，減為有期徒刑
伍月，如易科罰金，以銀元佰元即新臺幣玖佰元折算壹日。
    事實及理由
壹、程序部分：按適用簡式審判程序之有罪判決書之製作，準用
    刑事訴訟法第454 條之規定，同法第310 條之2 定有明文。
    本件經裁定進行簡式審判程序，爰依照前開法律規定，準用
    刑事訴訟法第454 條為判決書之製作，先予敘明。
貳、實體認定部分：
一、犯罪事實：甲○○曾因違反肅清煙毒條例案件，經臺灣板橋
    地方法院以85年度訴字第2532號判決，處有期徒刑2 年4 月
    確定，另曾因違反麻醉藥品管理條例案件，經臺灣板橋地方
    法院以86年度易字第6754號判決，處有期徒刑10月確定，二
    者經定應執行刑為有期徒刑3 年，嗣經假釋，惟又因違反毒
    品危害防制條例案件，於假釋期間經臺灣板橋地方法院以89
    年度重簡字第644 號判決，判處有期徒刑6 月及4 月，應執
    行有期徒刑10月確定，假釋並經撤銷，與所餘殘刑接續執行
    至民國93年6 月30日縮刑期滿執行完畢。復曾因施用毒品案
    件，經臺灣板橋地方法院以90年度毒聲字第1315號裁定送觀
    察勒戒，嗣經同院以90年度毒聲字第1873號裁定強制戒治，
    於91年4 月30日執行完畢釋放。詎猶不知悛悔，另基於施用
    第一級毒品之犯意，於94年12月7 日20時至21時許，在桃園
    縣龜山鄉○○路○ 段50巷附近某處，以燒烤海洛因吸食其煙
    霧之方式，施用第一級毒品海洛因，嗣於94年12月8 日因出
    現在臺北縣龜山鄉○○路○ 段50巷10弄14之1 號執行搜索現
    場，經警徵其同意前往在警局接受採尿送驗而查悉上情。案
    經臺北市政府警察局報告臺灣桃園地方法院檢察署檢察官呈
    請臺灣高等法院檢察署檢察長令轉臺灣士林地方法院檢察署
    檢察官偵查起訴。
二、前揭犯罪事實，業據被告於偵訊時供稱有吸到燒烤海洛因之
    煙霧等語明確，復於本院訊問時坦白承認施用第一級毒品，
    並有臺北市政府警察局偵辦毒品案件尿液檢體委驗單影本、
    台灣檢驗科技股份有限公司濫用藥物尿液檢驗報告在卷可資
    證明，被告自白核與事實相符，本件事證明確，被告犯行，
    堪予認定，應依法論科。
三、核被告所為，係犯毒品危害防制條例第10條第1 項之施用第
    一級毒品罪。其因施用第一級毒品海洛因，必先持有之，惟
    其持有之低度行為，為施用之高度行為所吸收，不另論罪。
    被告有如犯罪事實項下所示之前科紀錄，有臺灣高等法院被
    告前案紀錄表1 份附卷可稽，其於徒刑執行完畢後5 年內，
    故意再犯本案有期徒刑以上之罪，為累犯，應依刑法第47條
    第1 項，加重其刑。爰審酌被告施用毒品紀錄，仍無法戒除
    毒癮，又施用第一級毒品戕害身心，犯罪後坦承犯行，態度
    尚稱良好，併其品行、智識程度、生活狀況等一切情狀，量
    處如主文所示之刑。未按中華民國96年罪犯減刑條例第5 條
    規定：「本條例施行前，經通緝而未於中華民國96年12月31
    日以前自動歸案接受偵查、審判或執行者，不得依本條例減
    刑。」係指於該條例施行前經通緝，而未於所定限期內自動
    歸案者，不得依該條例減刑，如係於該條例施行前經通緝，
    並於該條例施行前經緝獲到案者，應不受該條規定不得減刑
    之限制（最高法院81年度台非字第12號判決意旨參照）。本
    件被告雖於偵查中經通緝後，始到案接受偵查，但係於中華
    民國96年罪犯減刑條例施行前即已到案，依首開說明，並無
    同條例第5 條之適用。查被告犯罪時間在96年4 月24日以前
    ，應依中華民國96年罪犯減刑條例第2 條第1 項第3 款規定
    ，減刑如主文所示。又被告所犯為最重本刑為5 年以下有期
    徒刑之罪，經減為有期徒刑5 月，依同條例第9 條規定，應
    諭知易科罰金之折算標準。而被告行為時，95年修正施行前
    刑法（以下簡稱修正前刑法）第41條第1 項前段規定：「犯
    最重本刑為5 年以下有期徒刑以下之刑之罪，而受6 個月以
    下有期徒刑或拘役之宣告，因身體、教育、職業、家庭之關
    係或其他正當事由，執行顯有困難者，得以1 元以上3 元以
    下折算1 日，易科罰金。」又被告行為時之易科罰金折算標
    準，修正刪除前罰金罰鍰提高標準條例第2 條規定，就其原
    定數額提高為100 倍折算1 日，則本件被告行為時之易科罰
    金折算標準，應以銀元100 元以上300 元以下折算1 日，經
    折算為新臺幣後，應以新臺幣300 元以上900 元以下折算1
    日。惟修正後刑法第41條第1 項前段則規定：「犯最重本刑
    為5 年以下有期徒刑以下之刑之罪，而受6 個月以下有期徒
    刑或拘役之宣告者，得以新臺幣1 千元、2 千元或3 千元折
    算1 日，易科罰金。」比較修正前後之易科罰金折算標準，
    以修正前刑法之規定，較有利於被告。故本件應依刑法第2
    條第1 項前段，適用修正前刑法第41條第1 項前段、95年7
    月1 日修正施行前罰金罰鍰提高標準條例第2 條、現行法規
    所定貨幣單位折算新臺幣條例第2 條規定，諭知易科罰金之
    折算標準。
四、至警方執行搜索時所扣得之海洛因及殘渣袋等物，乃警方因
    辦理被告王寶山等所涉案件而搜獲，與本件被告甲○○施用
    第一級毒品犯行，並無直接關聯，允宜於另案依法處理，不
    宜以本案諭知沒收銷燬。又被告行為時，95年7 月1 日修正
    前刑法（以下簡稱修正前刑法）第47條規定：「受有期徒刑
    之執行完畢，或受有期徒刑或有期徒刑一部之執行而赦免後
    ，5 年以內再犯有期徒刑以上之罪者，為累犯，加重本刑至
    二分之一。」95年7 月1 日修正施行後，刑法將累犯之成立
    ，限制以故意再犯者為限，並改列於第47條第1 項，另配合
    第98條第2 項增訂強制工作處分與刑罰之執行效果得以互代
    之規定，於第47條第2 項增列擬制累犯規定，又將修正前刑
    法第49條關於「依軍法」受裁判者不適用累犯之規定刪除，
    至累犯加重本刑至二分之一之法律效果則維持不變，其罪刑
    之實質內容及條文項次均有變動，科刑規範已有變更，亦有
    修正後刑法第2 條第1 項之適用。而就抽象而言，前開法律
    變更，將累犯之成立，限於故意再犯，排除過失再犯，對於
    犯罪行為人較為有利，但擬制累犯之增訂及「依軍法」受裁
    判者不適用累犯規定之刪除，則對於行為人較為不利。本案
    被告於有期徒刑執行完畢後，5 年故意再犯有期徒刑以上之
    罪，無論依修正前或現行刑法均構成累犯，前揭修正就被告
    而言，並無有利不利之別，應依一般法律適用之原則，適用
    裁判時之法律，論以累犯，並加重其刑，附此敘明。
五、依刑事訴訟法第273 條之1 第1 項、第299 條第1 項前段，
    毒品危害防制條例第10條第1 項，刑法第11條前段、第2 條
    第1 項前段、第47條第1 項，中華民國96年罪犯減刑條例第
    2 條第1 項第3 款、第7 條第1 項、第2 項、第9 條、修正
    前刑法第41條第1 項前段，95年7 月1 日修正施行前罰金罰
    鍰提高標準條例第2 條，現行法規所定貨幣單位折算新臺幣
    條例第2 條，判決如主文。
六、如不服本判決，應於判決送達後10日內，向本院提出上訴狀
    。
本案經檢察官黃德松到庭執行職務。
中　　華　　民　　國　　96　　年　　7 　　月　　20　　日
                  刑事第五庭法  官  周群翔
以上正本證明與原本無異。
                            書記官  劉育君
中　　華　　民　　國　　96　　年　　7 　　月　　20　　日
附錄本案論罪科刑法條全文：
毒品危害防制條例第10條
施用第一級毒品者，處6 月以上5 年以下有期徒刑。
施用第二級毒品者，處3 年以下有期徒刑。
